最高法院刑事判決　　　　　　　　　　　　　　　九十一年度台上字第三五二七號
　　上　訴　人　甲○○
　　選任辯護人　黃吉雄律師
右上訴人因偽造文書案件，不服台灣高等法院高雄分院中華民國九十年十一月二十二
日第二審更審判決（九十年度重上更(三)字第二三號，起訴案號：台灣屏東地方法院檢
察署八十四年度偵字第二五五二號），提起上訴，本院判決如左：
    主  文
原判決撤銷，發回台灣高等法院高雄分院。
    理  由
本件原判決認定：上訴人甲○○有竊盜、贓物等多次前科（未構成累犯），仍不知警
惕，復夥同蘇永福、阿雄之不詳姓名成年男子，共同基於偽造贓車引擎號碼之概括犯
意聯絡，自民國七十八年、七十九年間起至八十一年五月間止，向各處搜購因車禍撞
毀之車輛並取得合法之車牌及車籍，再於屏東縣鹽埔鄉○○村○○路二一｜二號甲○
○所租得之修配廠，基於概括之犯意，連續收受綽號阿雄等不詳姓名成年男子所竊原
判決附表（一）所示不詳車號及原判決附表（二）所示被害人黃文瑞等人所失竊之同
型車輛，以原判決附表（一）所記載之犯罪方法，偽造代表汽車出廠之識別文字，即
偽造贓車之引擎號碼，行使偽造之引擎號碼，並加以改造，套贓出售圖利，足以生損
害於各該被害人及監理站對於車輛管理之正確性，甲○○犯案多起，顯有犯罪之習慣
。嗣經警於八十年七月二十四日查獲蘇永福，並查扣原判決附表（一）所示之六輛已
磨掉引擎號碼，套贓完成之小客車。又經警於八十一年五月十五日，在同址查扣原判
決附表（二）所示之四輛待解體、已解體之贓車，及甲○○所有供拆解汽車所用之附
表（三）之工具等情，因而撤銷第一審關於上訴人甲○○偽造文書部分之科刑判決，
改判仍論上訴人以共同連續行使偽造私文書，足以生損害於公眾及他人罪，判處有期
徒刑參年，並諭知應於刑之執行完畢或赦免後，令入勞動場所強制工作貳年，固非無
見。惟查：（一）科刑之判決書，須將認定之犯罪事實詳記於事實欄，然後於理由內
逐一說明其憑以認定之證據，使事實與理由兩相一致，方為合法，倘事實欄已有記載
，而理由內未加說明，是為理由不備，理由已加說明，而事實欄無此記載，則理由失
其依據，均足構成撤銷之原因。原判決事實欄載稱：上訴人「以（原判決）附表（一
）所記載之犯罪方法，偽造代表汽車出廠之識別文字，即偽造贓車之引擎號碼，行使
偽造之引擎號碼……」，然該附表（一）編號三、五、六就上訴人所偽造之引擎號碼
為何，未詳細調查，在事實欄明白記載，自無從為適用法律當否之判斷，難謂適法，
本院前次發回意旨已詳予指明，原判決仍恝置不理，致事實仍欠明瞭，其瑕疵依然存
在，自屬無可維持。（二）有罪之判決書，對於被告有利之證據不採納者，應記載其
理由，刑事訴訟法第三百十條第二款定有明文。查原判決雖引用證人潘安成於警訊所
證稱：「該九五二｜三五四七號小客車是甲○○及蘇永福寄賣的」等語，採為不利上
訴人之認定（原判決第五頁第一、二行），惟證人潘安成嗣於第一審另稱：該九五二
｜三五四七號汽車，係蘇永福託售，上訴人並未委託其出售，其與上訴人無生意上往
來云云（見第一審卷第二五一頁背面、二五二頁），果證人潘安成於第一審之證言屬
實，應於上訴人有利，原審對此有利上訴人之證據究竟如何不足採取，並未說明其理
由，遽行判決，其所踐行之訴訟程序，即屬於法有違。（三）審判期日之訴訟程序，
專以審判筆錄為證，又證物應示被告，令其辨認，如係文書而被告不解其意義者，應
告以要旨，卷宗內之筆錄及其他文書可為證據者，亦應向被告宣讀或告以要旨，刑事
訴訟法第四十七條、第一百六十四條、第一百六十五條第一項分別定有明文，上開規
定，依同法第三百六十四條為第二審審判程序所準用，以符事實審直接審理之原則，
必已踐行上開法定調查程序之證據，始得採為判決之基礎。從而採為判決論據之證據
，是否已踐行調查程序，自以審判筆錄之記載為憑。原判決理由引用證人陳富宏於警
訊之證言，採為判決基礎之證據之一，惟原審九十年十一月八日審理時，並未踐行法
定調查程序，予上訴人得為適當辯解之機會，有前開審判筆錄在卷可憑，原審遽為辯
論終結，並採為判決之基礎，其所踐行之訴訟程序，仍屬違背法令。以上或為上訴意
旨所指摘，或為本院得依職權調查之事項，應認原判決仍有撤銷發回之原因。
據上論結，應依刑事訴訟法第三百九十七條、第四百零一條，判決如主文。
中      華      民      國    九十一    年      六      月    二十六    日
                              最高法院刑事第十庭
                                  審判長法官  林  增  福
                                        法官  邵  燕  玲
                                        法官  吳  昆  仁
                                        法官  陳  世  雄
                                        法官  惠  光  霞
      右正本證明與原本無異
                                              書  記  官
中      華      民      國    九十一    年      七      月      二      日
